【裁判字號】    98,消債更,1013
【裁判日期】    980728
【裁判案由】    聲請更生程序
【裁判全文】
臺灣高雄地方法院民事裁定          98年度消債更字第1013號
聲  請  人  甲○○
上列當事人聲請消費者債務清理事件，本院裁定如下：
    主  文
聲請駁回。
聲請費用由聲請人負擔。
    理  由
一、按債務人不能清償債務或有不能清償之虞者，得依本條例所
    定更生或清算程序，清理其債務，消費者債務清理條例第3
    條定有明文。又聲請更生或清算不合程式或不備其他要件者
    ，法院應以裁定駁回之，但其情形可以補正者，法院應定期
    間先命補正，復為同條例第8 條所明定。
二、本件聲請意旨略以：聲請人以書面向最大債權金融機構國泰
    世華商業銀行請求共同協商債務清償方案，因未能接受顯足
    以負擔之還款方案，致該銀行於98年4 月28日通知協商不成
    立，而聲請人目前係任職於輔英科技大學，每月薪資約新台
    幣（下同）28,145元，尚須扶養雙親，所負無擔保或無優先
    權之債務總額並未逾1, 200萬元，復未經法院裁定開始清算
    程序或宣告破產，爰依法聲請更生等語。
三、經查：
  (一)聲請人於前所為與最大債權金融機構前置協商不成立之原因
    乃為「未能接受顯足以負擔之還款方案。」，此有國泰世華
    銀行98年4 月28日前置協商不成立通知書（本院卷第7 頁）
    在卷可稽。
  (二)聲請人雖稱其任職於輔英科技大學，每月薪資約28,145元云
    云，然查聲請人96、97年度於輔英科技大學之薪資所得分別
    為366,825 元、375,575 元，此有聲請人財政部台灣省南區
    國稅局96、97年度綜合所得稅各類所得資料清單（本院卷第
    17、45頁）附卷可稽，是堪認其平均每月薪資收入約30,000
    元。
  (三)聲請人雖主張其債務共計2,101,440 元，尚需扶養雙親，是
    其於扣除必要生活費用後，無法負擔任何還款方案，致協商
    不成立云云，此有聲請人所提出之財團法人金融聯合徵信中
    心個人資料（信用報告）回覆書、債權人清冊為佐。然按「
    受扶養權利者，以不能維持生活而無謀生能力者為限。前項
    無謀生能力之限制，於直系血親尊親屬，不適用之。」，民
    法第1117條定有明文，因同條第二項僅規定，前項無謀生能
    力之限制，於直系血親尊親屬不適用之，並非規定同條第1
    項之限制，於直系血親尊親屬不適用之，故直系血親尊親屬
    受扶養之權利，仍應受「不能維持生活」之限制，即直系血
    親尊親屬，如能以自己財產維持生活者，自無受扶養之權利
    ；查聲請人父親林明興96、97年度任職於源福汽車貨運行之
    薪資所得均為420,000 元（平均月薪35,000元），而聲請人
    母親羅銀妹96、97年度任職於輔英科技大學之薪資所得分別
    為330,364 元、375,739 元（平均月薪約30,000元），96、
    97年度於彰化商業銀行股份有限公司新興分行之利息所得分
    別為2,007 元、2,014 元，96、97年度於中國信託商業銀行
    股份有限公司鳳山分公司之利息所得分別為2,713 元、2,23
    7 元等情，此有林明興及羅銀妹之財政部台灣省南區國稅局
    96、97年度綜合所得稅各類所得資料清單（本院卷第55至58
    頁）附卷可稽；則聲請人雙親既有每月約30,000元之固定工
    作收入，已足認聲請人雙親能以自己財產維持生活，自無受
    扶養之權利，故聲請人每月所支出扶養雙親費用，難認為聲
    請人之必要支出。又聲請人已負債而謂不能清償，其自須以
    較低之標準生活而節忖開銷用以償債始符誠信，其自不得以
    無負債人員之一般生活標準以上而同為要求，則參照內政部
    公告之97年度台灣省每人每月最低生活費9,829 元，聲請人
    每月之必要生活費用支出應以9,829 元為計。則以聲請人目
    前每月收入30,000元，扣除本院所認定聲請人每月必要生活
    費用9,829 後，聲請人每月有20,171元可供清償債務。
  (四)以聲請人所自陳其目前債務總額2,101,440 元，除以聲請人
    每月可供清償債務金額20,171元，聲請人約需償還104 個月
    （2,101,440 ÷20,171＝104） 。又查聲請人係63年6 月23
    日出生，目前35歲，單身未婚，此有戶籍謄本可參，是聲請
    人按月清償債務共104 個月（約8 年半）後，尚未逾勞工法
    定退休年齡65歲，於此自不得認其已有不能償債務或有不能
    清償之虞之情事。
四、綜上，本件聲請人無「不能清償債務或不能清償之虞」，應
    屬聲請更生之要件不備，且又無從補正，依首揭條文之意旨
    ，自應駁回其更生之聲請，爰裁定如主文。
中    華    民    國    98    年    7     月    28    日
              民事第一庭    法  官  郭瓊徽
上為正本係依原本作成。
如不服本裁定，應於裁定送達後10日內，以書狀向本院提出抗告
，並繳納抗告費新臺幣1 千元。
中    華    民    國    98    年    7     月    28    日
                            書記官  簡文清


司法院資訊處製作；財團法人民間司法改革基金會備份。
